【裁判字號】    95,易,1307
【裁判日期】    951030
【裁判案由】    毒品危害防制條例
【裁判全文】
臺灣高雄地方法院刑事判決              95年度易字第1307號
公  訴  人  臺灣高雄地方法院檢察署檢察官
被      告  乙○○
上列被告因毒品危害防制條例案件，經檢察官提起公訴（95年度
毒偵字第4434號），本院判決如下：
    主  文
乙○○施用第二級毒品，累犯，處有期徒刑陸月，如易科罰金，
以銀元參佰元即新台幣玖佰元折算壹日。
    事  實
一、乙○○前於民國88年間因施用毒品案件，經本院裁定送觀察
    勒戒後，認無繼續施用毒品之傾向，於88年12月2 日觀察、
    勒戒執行完畢，經臺灣高雄地方法院檢察署以88年度毒偵字
    第2341號為不起訴處分確定；復於90年間因施用毒品案件，
    經本院裁定送觀察、勒戒後，認有繼續施用毒品之傾向，由
    同署檢察官聲請送強制戒治並向本院聲請簡易判決處刑，嗣
    經本院裁定送強制戒治，並於90年11月2 日以90年度毒聲字
    第6650號裁定停止戒治，所餘期間付保護管束，於91年4 月
    24日保護管束期滿，另經本院以90年度鳳簡字第311 號判決
    ，判處有期徒刑4 月，如易科罰金，以300 元折算1 日確定
    ，並於91年4 月25日易科罰金執行完畢。仍不知警惕，明知
    甲基安非他命係毒品危害防制條例第2 條第2 項第2 款所明
    定之第二級毒品，不得持有、施用，竟於前開強制戒治執行
    完畢釋放後5 年內，基於施用第二級毒品甲基安非他命之犯
    意，於95年3 月2 日15時許，在姓名、年籍不詳，綽號「阿
    源」之友人住所，以將第二級毒品甲基安非他命放入玻璃球
    內燒烤吸食之方式，施用第二級毒品甲基安非他命1 次。嗣
    於當日下午17時15分許，經警方持搜索票（本院95年聲搜字
    第546 號）至高雄縣路竹鄉○○路424 巷2 號居所搜索，當
    場查扣改造子彈8 顆、改造彈殼2 顆、子彈底火10顆（所涉
    槍砲彈藥刀械管制條例部分，由同署檢察官另案偵辦中）及
    案外人楊雪華所有之殘留第一級毒品海洛因之殘渣袋5 只、
    含第二級毒品甲基安非他命殘渣之殘渣袋2 只、吸管杓3 支
    、吸食器1 個、非屬違禁物之白色粉末1 小包（毛重0.38公
    克），並徵得在場乙○○同意採集尿液送驗，檢驗結果呈甲
    基安非他命陽性反應，而獲知上情。
二、案經內政部警政署刑事警察局報請臺灣高雄地方法院檢察署
    檢察官偵查起訴，經被告為有罪之陳述後，本院裁定依簡式
    審判程序審理。
    理  由
一、按除被告所犯為死刑、無期徒刑、最輕本刑為3 年以上有期
    徒刑之罪或高等法院管轄第一審案件者外，於法院行準備程
    序進行中，被告先就被訴事實為有罪之陳述時，審判長得告
    知被告簡式審判程序之旨，並聽取當事人、代理人、辯護人
    及輔佐人之意見後，裁定進行簡式審判程序；且受命法官行
    準備程序，與法院或審判長有同一之權限；又簡式審判程序
    之證據調查，不受刑事訴訟法第159 條第1 項、第161 條之
    2 、第161 條之3 、第163 條之1 及第164 條至第170 條規
    定之限制，刑事訴訟法第273 條之1 第1 項、第279 條第2
    項前段、第273 條之2 分別定有明文。被告乙○○所為係犯
    死刑、無期徒刑、最輕本刑為3 年以上有期徒刑以外之罪，
    其於準備程序中就被訴事實為有罪之陳述，經受命法官告知
    簡式審判程序之旨，並聽取公訴人、被告之意見後，本院合
    議庭認為適宜由受命法官獨任進行簡式審判程序，依刑事訴
    訟法第273 條之1 第1 項規定，裁定由受命法官獨任進行審
    判程序，合先敘明。
二、上揭犯罪事實，業據被告於本院審理時供承不諱，且被告於
    95年3 月2 日17時15分許，為警查獲後所採集之尿液，經送
    檢驗之結果，乃呈現甲基安非他命陽性反應，此有高雄市立
    凱旋醫院95年3 月7 日CID81-0304號濫用藥物尿液檢驗報告
    及刑事警察局偵八隊偵辦乙○○涉嫌毒品危害防制條例案送
    驗尿液及年籍對照表等件附卷可稽。是被告之任意性自白核
    與事實相符，應堪採信。本案事證明確，被告上開施用毒品
    犯行，堪以認定。
三、按觀察、勒戒或強制戒治執行完畢釋放後，5 年內再犯毒品
    危害防制條例第10條施用毒品之罪者，應依法追訴，毒品危
    害防制條例第23條第2 項定有明文。本件被告前經本院裁定
    送觀察、勒戒及強制戒治，嗣於90年11月2 日以90年度毒聲
    字第6650號裁定停止戒治，所餘期間付保護管束，於91年4
    月24日保護管束期滿乙節，此有臺灣高雄地方法院檢察署刑
    案資料查註紀錄表、全國施用毒品案件紀錄表及臺灣高等法
    院被告前案紀錄表等件在卷可參，是被告於送強制戒治執行
    完畢釋放後，5 年內再犯本件施用毒品罪行，依前開法條之
    規定，應依法追訴，本院就被告本件施用毒品犯行，自得依
    法論罪科刑。
四、論罪科刑：
  (一)按刑法施行法於94年2 月2 日修正公布，且自公布日起第3
    日即自同月5 日起施行，而依同法第10條之1 規定，94 年1
    月7 日立法院三讀通過修正之刑法（業經總統於同年2 月2
    日，以華總一義字第09400014901 號令公布），自95年7 月
    1 日施行，而按行為後法律有變更者，適用行為時之法律，
    但行為後之法律有利於行為人者，適用最有利於行為人之法
    律，現行刑法第2 條第1 項定有明文，此規定乃與刑法第1
    條罪刑法定主義契合，而貫徹法律禁止溯及既往原則，係規
    範行為後法律變更所生新舊法律比較適用之準據法，是刑法
    第2 條本身雖經修正，但刑法第2 條既屬適用法律之準據法
    ，本身尚無比較新舊法之問題，應一律適用裁判時之現行刑
    法第2 條規定以決定適用之刑罰法律。又本次刑法修正之比
    較新舊法，應就罪刑有關之共犯、未遂犯、想像競合犯、牽
    連犯、連續犯、結合犯，以及累犯加重、自首減輕暨其他法
    定加減原因（如身分加減）與加減例等一切情形，綜其全部
    罪刑之結果而為比較（最高法院95年5 月23日著有95年度第
    8 次刑庭會議決議可資參照。）。經查：
    1.被告行為後，刑法第47條累犯原規定：「受有期徒刑之執
      行完畢或受無期徒刑或有期徒刑一部之執行而赦免後，五
      年以內再犯有期徒刑以上之罪者，為累犯，加重本刑至二
      分之一。」，修正後之刑法第47條規定為：「受徒刑之執
      行完畢，或一部之執行而赦免後，五年以內故意再犯有期
      徒刑以上之罪者，為累犯，加重本刑至二分之一。第九十
      八條第二項關於因強制工作而免其刑之執行者，於受強制
      工作處分之執行完畢或一部之執行而免除後，五年以內故
      意再犯有期徒刑以上之罪者，以累犯論。」。本件被告所
      犯係屬故意犯罪，不論依新法或舊法均構成累犯，是舊法
      之規定，對被告並無不利。
    2.刑法第41條雖係關於刑罰執行事項，參照最高法院90年度
      台非字第223 號、92年度台上字第5220號、94年度台上字
      第858 號判決要旨，若該條有所變更，亦應依刑法第2 條
      第1 項之規定，比較新舊法，以資決定應適用之法律。修
      正後之刑法第41條就易科罰金之要件「犯最重本刑為5 年
      以上有期徒刑以下之罪」及「而受6 個月以上徒刑之罪」
      部分，雖未變更，但就易科罰金之標準，由修正前之刑法
      第41條第1 項及罰金罰鍰提高標準條例第2 條之「100 元
      以上300 元以下折算1 日」（即新臺幣300 元以上900 元
      以下折算1 日），提高為「新臺幣1千 元、2 千元或3 千
      元折算1 日」，刑法修正後之易科罰金標準，顯較不利於
      被告。至於新法將原有「因身體、教育、職業、家庭之關
      係或其他正當事由，執行顯有困難」規定，予以刪除，因
      該部分係屬於檢察官指揮執行時，所應審酌事項之規定（
      最高法院77年度台非字第158 號判決參照），而與法院應
      否諭知易科罰金之要件判斷無涉，從而，比較修正前、後
      之刑法、罰金罰鍰提高標準條例之規定，仍以修正前之刑
      法及罰金罰鍰提高標準條例之規定，較有利於被告。
    3.綜合比較累犯及易科罰金等規定之結果，修正前易科罰金
      標準之規定，對於被告顯較有利，故應依行為時之修正前
      刑法及罰金罰鍰提高標準條例之規定作為本件被告論罪科
      刑之依據。
  (二)核被告所為施用第二級毒品甲基安非他命之行為，係犯毒品
    危害防制條例第10條第2 項之施用第二級毒品甲基安非他命
    罪。其持有第二級毒品甲基安非他命之低度行為，為施用第
    二級毒品甲基安非他命之高度行為所吸收，不另論罪。再被
    告前因施用毒品案件經本院以90年度鳳簡字第311 號判決，
    判處有期徒刑4 月，如易科罰金，以300 元折算1 日確定，
    並於91年4 月25日易科罰金執行完畢乙節，有臺灣高雄地方
    法院檢察署刑案資料查註紀錄表、臺灣高等法院被告前案紀
    錄表各1 份在卷可憑，其於刑之執行完畢後，5 年內再犯本
    件有期徒刑以上之罪為累犯，依行為時即修正前刑法第47條
    規定，加重其刑。爰審酌被告經觀察勒戒、強制戒治並處刑
    後，不知警惕，而仍再次違犯本件施用毒品罪，行為誠屬不
    智，惟念其自強制戒治迄今已近5 年，期間未有因施用毒品
    而遭判刑之紀錄，且犯罪後坦承犯行，所犯並為自戕行為等
    一切情狀，量處如主文所示之刑，並斟酌被告為高職肄業，
    目前有運送瓦斯之正當工作，且需獨力撫養甫就讀國小一年
    級之幼子，爰諭知易科罰金之折算標準，且為免與刑法第41
    條第1 項修正施行後所定易科罰金折算標準改採新臺幣計算
    產生混淆誤解起見，另引用現行法規所定貨幣單位折算新臺
    幣條例第2 條明定易科罰金折算標準及折算新臺幣之數額，
    以資明確。
  (三)至扣案之殘渣袋7 小包、吸管杓3 支、吸食器1 個、白色不
    明粉末1 包（0.38公克），經送檢驗結果，扣案之黃色及紫
    色吸管杓均呈現甲基安非他命反應，淡綠色吸管杓則呈現海
    洛因陽性反應，扣案殘渣袋其中5 個呈現海洛因陽性反應，
    其餘2 個殘渣袋及扣案吸食器則均呈甲基安非他命陽性反應
    ，白色不明粉末1 包則未有海洛因或甲基安非他命之陽性反
    應，有高雄醫學大學附設中和紀念醫院95年9 月12日報告編
    號9509-37 至9509-48 檢驗報告12紙在卷可稽，惟被告供稱
    前開扣案物品均為前妻楊雪華所遺留，並非其所有，則此部
    分與被告施用第二級毒品犯行並無關連性，自無庸諭知沒收
    。又扣案白色不明粉末1 包（0.38公克）既經檢驗無毒品反
    應，自非違禁物，該物被告亦稱非其所有，本院復查無證據
    證明前揭物品與被告本案犯行有何相關，爰不予宣告沒收，
    附此敘明。
據上論斷，應依刑事訴訟法第299 條第1 項前段、第273 條之1
第1 項、第284 條之1 ，毒品危害防制條例第10條第2 項，刑法
第2 條第1 項前段、第11條前段、修正前刑法第41條第1 項、第
47條，判決如主文。
本案經檢察官甲○○到庭執行職務。
中    華    民    國    95    年    10    月    30    日
                  刑事第十六庭  法  官  郭宜芳
以上正本證明與原本無異。
如不服本判決，應於判決送達後10日內，向本院提出上訴狀。
中    華    民    國    95    年    10    月    30    日
                                書記官  陳素徵
附錄本判決論罪法條全文：
毒品危害防制條例第10條：
  施用第一級毒品者，處6月以上5年以下有期徒刑。
  施用第二級毒品者，處3年以下有期徒刑。


司法院資訊處製作；財團法人民間司法改革基金會備份。
